臺灣桃園地方法院刑事判決　　　　　　　 96年度訴字第432號
公　訴　人　臺灣桃園地方法院檢察署檢察官
被　　　告　甲○○
指定辯護人　本院公設辯護人乙○○
上列被告因違反毒品危害防制條例等案件，經檢察官提起公訴（
95年度偵字第25955號），本院判決如下：
    主  文
甲○○共同運輸第一級毒品，處有期徒刑拾柒年，褫奪公權伍年
。扣案第一級毒品海洛因壹包（淨重壹佰柒拾參點肆柒公克，純
度百分之陸拾壹點玖伍，純質淨重壹佰零柒點肆陸公克）沒收銷
燬之；扣案之第三級毒品愷他命貳包（合計淨重肆佰玖拾陸點玖
柒公克）、包裝用之塑膠袋貳只、男用內褲壹件、活性繃帶壹綑
，及未扣案之保險套壹個，均沒收。
    事  實
一、甲○○受已成年綽號「老大」之「丙○○」（未據起訴）邀
    約前往大陸地區攜帶毒品回臺，約定報酬為新臺幣（下同）
    2 萬元，往來食宿自理，交通之機票費用由甲○○先行墊付
    ，迨回臺再連同2 萬元報酬一併交付。甲○○因一時貪圖該
    不法利益而應允，並於民國95年12月1 日，自桃園機場搭乘
    長榮航空公司BR805 號班機，前往澳門，再搭車轉至廣東珠
    海，由「丙○○」前來接應甲○○投宿當地飯店。同年12月
    10日下午3 時許，「丙○○」將甲○○接往其位於珠海八匯
    社區住處，2 人均明知海洛因及愷他命分屬毒品危害防制條
    例第2 條第2 項第1 款、第3 款所定之第一級毒品及第三級
    毒品，並知海洛因、愷他命亦屬懲治走私條例公告不得私運
    進口之管制物品，未經許可不得運輸、私運進口，竟共同基
    於運輸及私運屬管制第一級毒品海洛因及第三級毒品愷他命
    進入我國境內之犯意聯絡，由在場2 名與「丙○○」同有犯
    意聯絡之姓名年籍不詳之成年男子，將預先以塑膠袋包裝之
    第一級毒品海洛因1 包（淨重173.47公克，空包裝重5.81公
    克，純度61.95%，純質淨重107.46公克），以彈性繃帶黏貼
    夾藏在甲○○之左大腿內側，另將預先以塑膠袋及保險套分
    裝成2 包之第三級毒品愷他命（合計淨重496.97公克，空包
    裝總重8. 12 公克），其中塑膠袋該包以彈性繃帶黏貼夾藏
    在甲○○之右大腿內側，另保險套該包則夾藏在渠等所提供
    之男用內褲夾層，由甲○○當場換穿上，而共同於當日（12
    月10日）晚間，由甲○○攜帶前開毒品，經中國大陸轉至澳
    門搭乘長榮航空公司BR-806號班機返回臺灣，以此方式將前
    揭海洛因及愷他命等管制毒品私運進口我國國境，嗣於同日
    晚間10時15分許入境，在桃園機場第二航廈通關時，為臺北
    縣政府警察局海山分局員警會同內政部航空警察局安全檢查
    隊人員當場查獲，並在甲○○所著內褲夾層及左、右大腿內
    側查扣前揭第一級毒品海洛因1 包（淨重173.47公克，空包
    裝重5.81公克，純度之61.95%，純質淨重107.46公克）、第
    三級毒品愷他命2 包（合計淨重496.97公克，空包裝總重8.
    12公克）及用以黏貼夾藏前揭毒品所用之保險套1 個（未扣
    案）、彈性繃帶1 綑、男用內褲1 件，始查悉上情。
二、案經臺北縣政府警察局海山分局報告臺灣桃園地方法院檢察
    署檢察官偵查起訴。
    理  由
一、訊據被告甲○○對伊允諾「丙○○」之邀約，以2 萬元之代
    價負責自大陸地區攜帶毒品來臺，而依「丙○○」之指示，
    於95年12月10日下午3 時許，在「丙○○」位於廣東珠海八
    匯社區住處，由2 名姓名年籍不詳之成年男子，將預先以塑
    膠袋分裝之毒品，以彈性繃帶分別黏貼在伊左、右大腿內側
    ，並換穿渠等所提供夾藏以保險套包裝毒品之男用內褲，搭
    乘長榮航空公司班機返回臺灣，嗣於同日晚間10時15分許，
    入境臺灣時，在桃園機場第二航廈為警查獲等事實均坦承不
    諱，惟辯稱：當初雖然知道是要帶毒品，但不知道是要帶那
    一種毒品，不知道罪這麼重，否則再多的錢伊也不敢做云云
    。經查：
　(一)被告甲○○因應允綽號「老大」之「丙○○」所提以2 萬元
　  之代價前往大陸地區攜帶毒品回臺之邀約，而於95年12月1
    日，自桃園機場搭乘班機，前往澳門，再搭車轉至廣東珠海
    投宿在當地飯店，同年12月10日下午3 時許，「丙○○」將
    甲○○接往其位於珠海八匯社區住處，由在場2 名姓名年籍
    不詳之成年男子，將預先以塑膠袋包裝之第一級毒品海洛因
    及第三級毒品愷他命各1 包，分別以彈性繃帶黏貼夾藏在甲
    ○○之左、右大腿內側，另將以保險套分裝之第三級毒品愷
    他命1 包夾藏在內褲夾層之男用內褲交由甲○○當場換穿上
    ，旋於當日晚間，經中國大陸轉至澳門搭乘班機返回臺，於
    同日晚間10時15分許抵臺，在桃園機場第二航廈通關時，為
    警當場查獲甲○○所夾藏之前揭第一級毒品海洛因及第三級
    毒品愷他命等節，業據被告甲○○於本院審理時坦認無訛（
    見本院96年7 月3 日審判筆錄第8 、9 頁）。而扣案前述甲
    ○○所夾帶來臺之疑似毒品3 包，經送請鑑驗結果，黏貼在
    甲○○左大腿內側該包檢出含海洛因成分（淨重173.47公克
    ，空包裝重5.81公克，純度61.95%，純質淨重107.46公克）
    ，黏貼在甲○○右大腿內側及夾藏在甲○○所著內褲夾層該
    2 包均檢出含愷他命成分（合計淨重496.97公克，空包裝總
    重8.12公克），亦有法務部調查局96年1 月13日調科壹字第
    09623002770 號鑑定書乙紙在卷可憑。此外，復有被告所不
    爭執之台北關稅局扣押貨物運輸工具收據及搜索筆錄、旅客
    入出境記錄查詢、被告之護照影本各1 份、查獲照片6 張附
    卷，及前開查獲之第一級毒品海洛因、第三級毒品愷他命、
    供包裝前述毒品所用之塑膠袋2 只及用以夾藏前述毒品所用
    之彈性繃帶1 綑、男用內褲1 件扣案可證，堪徵被告確有自
    澳門私自運輸第一級毒品海洛因及第三級毒品愷他命至臺灣
    地區之事實，至為明灼。
  (二)次查，本院依被告所供述係「丙○○」安排其自澳門私運毒
    品入境臺灣及「丙○○」與其共乘班機回台之情，調閱全國
    名為「丙○○」之年籍資料及口卡，經被告確認所指「丙○
    ○」該人之確實年籍資料（42年8 月10日生，其餘年籍資料
    詳卷）後，再向長榮航空股份有限公司及臺北縣政府警察局
    查證結果，被告甲○○與「丙○○」確實於95年12月10日均
    搭乘長榮航空BR-806號班機自澳門返臺等情，有卷附長榮航
    空股份有限公司96年2 月26日長航法字第20070579號函暨函
    覆之搭機紀錄、法務部戶役政連結作業系統、臺北縣政府警
    察局96年4 月4 日北縣警戶字第0960041051號函暨函覆之「
    丙○○」口卡資料、臺北縣政府警察局96年4 月2 日北縣警
    戶字第09631569000 號函暨函覆之「丙○○」口卡資料、內
    政部入出國及移民署96年4 月4 日移署資處娟字第09610841
    340 號函暨函覆之丙○○入出國日期證明書等件可憑，核與
    被告於本院審理時自承扣案毒品係伊應允「丙○○」之邀，
    於95年12月10日下午，將「丙○○」所交付黏貼之前開海洛
    因及愷他命攜帶回台，並與「丙○○」於同日晚間共同搭乘
    長榮航空公司班機返台之事實均相符合，且衡情苟無被告所
    指與伊共同運輸前開扣案毒品之「丙○○」該人存在，被告
    又焉能供述「丙○○」相關之年籍資料，且如此正確描述「
    丙○○」與伊此行攜毒返台所搭乘班機均相同之客觀事實。
    被告於本院審理時所供稱係「丙○○」安排其至澳門運輸扣
    案毒品來台一節，應非虛妄。本院綜合前揭客觀事證，認被
    告於本院審理時所供稱伊因應允「丙○○」所提出給付2 萬
    元報酬，而依「丙○○」指示，搭機前往澳門，再搭車至珠
    海，並於95年12月10日下午3 時許，在「丙○○」位於廣東
    珠海八匯社區住處，由2 名姓名年籍不詳之成年男子，將前
    開毒品黏貼在伊左右大腿內側及換穿夾藏毒品之男用內褲為
    掩飾之方式攜帶毒品返台等情與事實較相符合，堪予採信，
    而被告先前於警詢、偵查時所供扣案毒品係伊在澳門金都酒
    店，受綽號「老大」所託將扣案毒品攜帶來台一節，與本院
    前揭認定之事實相齟齬，並非可採。從而，本件顯係被告與
    「丙○○」及前述2 名姓名年籍不詳之成年男子，基於共同
    私運管制之第一級毒品海洛因及第三級毒品愷他命前來臺灣
    之犯意聯絡，將前述毒品私運入境我國之事實甚明。
  (三)至被告以伊雖然知道是要帶毒品，但不知道是要帶那一種毒
    品云云置辯。然查，被告雖供述「丙○○」該人，但初始並
    不知道「丙○○」之確實年籍資料及連絡方式，迨經本院調
    出全國名為「丙○○」之年籍資料及口卡，被告始得確認所
    指「丙○○」為何人，有前述法務部戶役政連結作業系統、
    臺北縣政府警察局96年4 月4 日北縣警戶字第0960041051號
    函暨函覆之「丙○○」口卡資料、臺北縣政府警察局96年4
    月2 日北縣警戶字第09631569000 號函暨函覆之「丙○○」
    口卡資料附卷可憑，由此足見被告與「丙○○」並非熟識且
    無特殊交情，則其受不熟識之「丙○○」委託以黏貼於大腿
    內側及夾藏於內褲夾層如此隱密之方式自澳門攜帶毒品返台
    ，衡情被告甲○○自應仔細衡量此行之可行性及如遭警查獲
    可能面對之刑責，又豈有不向「丙○○」詳予確認所攜帶毒
    品種類之可能？再者，本件扣案黏貼在甲○○左大腿內側該
    包海洛因，淨重達173.47公克，而黏貼在甲○○右大腿內側
    及夾藏在所著內褲夾層之愷他命，合計總淨重496.97公克，
    數量龐大，毒品市場價格甚鉅，則「丙○○」將前述價值不
    菲之海洛因及愷他命委由不甚熟識之被告攜帶來臺，事涉妥
    善保管以免損及價值之顧慮，衡情「丙○○」自應告知被告
    夾藏何種毒品之情，方屬符於事理。而況，「丙○○」既已
    讓被告得知所攜帶者為毒品，何須再隱瞞被告所攜帶毒品之
    種類？由此益徵，被告自始即知悉「丙○○」所託至澳門攜
    帶來臺之毒品係海洛因及愷他命無訛。被告前開所辯不實，
    顯係飾卸之詞，要無可採。
  (四)又按諸毒品危害防制條例第17條規定，犯同條例第4 條第1
    項之罪，供出毒品來源，因而破獲者，得減輕其刑，其立法
    意旨重在鼓勵具體供出其上游販毒者，俾使追查該毒梟前手
    及其上游毒品，以杜絕毒品之蔓延與氾濫，倘僅供出共犯為
    何人，但尚未進而查獲毒梟前手或其上游毒品者，仍不得執
    此邀本條規定之寬減（最高法院90年度台上字第1639號刑事
    判決及86年臺覆字第54號刑事判例意旨可資參照）。查被告
    於本院審理中雖自行供出係「丙○○」安排其自澳門私運毒
    品入境臺灣，惟經本院依法傳拘被告所指認之「丙○○」該
    人均未到庭，有卷附本院送達證書、臺灣臺北地方法院檢察
    署96年6 月6 日北檢盛少96助716 字第39987 號函、96年6
    月7 日北檢盛露96助871 字第40090 號函各乙紙可憑，故本
    院已無從再對「丙○○」進行查證，然依被告所供述之「丙
    ○○」及另2 名姓名年籍不詳之成年男子之涉案情節縱為屬
    實，亦僅能認定被告係與渠等共同為本件犯行，而居於共犯
    之地位，非屬於毒品來源者，且本件亦尚無因被告之供述而
    再破獲毒品提供者或前手之情事，是本案情形與前開條例第
    17條規定之情形，尚屬有間，被告前開供述僅為法院量刑時
    之參考，自無法依據該條法律規定減輕其刑，應予敘明。
  (五)綜上所述，本件事證明確，被告自澳門地區運輸、私運本件
    海洛因及愷他命入境犯行堪以認定，應依法論科。
二、按海洛因、愷他命分屬毒品危害防制條例第2 條第2 項第1
    款、第3 款規定之第一、三級毒品，亦為行政院依懲治走私
    條例合法授權公告之甲項管制進出口物品；又香港、澳門回
    歸中國大陸後，為維持其現有自由經濟制度及高度自治地位
    ，並規範及促進臺灣地區與香港、澳門之經貿文化及其他關
    係，特制定香港澳門關係條例，明定臺灣地區與香港或澳門
    貿易，得以直接方式為之，並於臺灣地區與大陸地區直接通
    信、通航或通商前，得視香港或澳門為第三地，排除臺灣地
    區與大陸地區人民關係條例在香港、澳門之適用，且輸入或
    攜帶進入臺灣地區之香港或澳門之物品，以進口論；輸往香
    港或澳門之物品，以出口論，並分別依輸入物品、輸出物品
    有關法令之規定辦理，此觀諸香港澳門關係條例第1 條第2
    項、第35條、第57條及同條例施行細則第2 條之規定即明，
    從而，香港、澳門顯係有別於大陸地區之特別區域，如自香
    港、澳門私運管制物品進口逾公告數額，應逕依懲治走私條
    例第2 條第1 項論處（最高法院93年4 月13日93年度第2 次
    刑事庭會議決議意旨參照）。是核被告甲○○自澳門地區運
    輸且私運海洛因及愷他命進入國境所為，係犯毒品危害防制
    條例第4 條第1 項運輸第一級毒品罪、同條例第4 條第3 項
    運輸第三級毒品罪，及懲治走私條例第2 條第1 項之私運管
    制物品進口罪。被告持有第一級毒品海洛因及第三級毒品愷
    他命之低度行為，應為運輸毒品之高度行為所吸收，均不另
    論罪。其與前述「丙○○」及另2 名姓名年籍不詳之成年男
    子間就前揭犯行，有犯意聯絡及行為分擔，皆為共同正犯。
    公訴意旨漏未認定上開2 名姓名年籍不詳之成年男子亦屬共
    犯，尚有未洽。又被告以一私運行為，同時觸犯運輸第一級
    毒品、運輸第三級毒品及私運管制物品進口各罪，為想像競
    合犯，應從一重之運輸第一級毒品罪處斷。查被告前並無任
    何犯罪紀錄，有卷附臺灣高等法院被告前案紀錄表可稽，而
    被告就本件毒品運輸走私情形而言，僅屬俗稱「交通工具」
    之次要角色，尚非居於幕後策劃之主要人員，僅為他人利用
    之工具，且其犯後坦承行為錯誤，並表示懺悔，復自行供出
    本件共犯「丙○○」，僅因貪圖2 萬元報酬，鋌而走險，雖
    已私運入境，然因及時為警查獲，尚未流出市面，衡酌其情
    節，即使宣告法定最低刑度之無期徒刑，猶嫌過重，實有情
    輕法重之憾，並依被告客觀之犯行與主觀之惡性二者加以考
    量，認有尚堪憫恕之情形，爰適用刑法第59條之規定酌予減
    輕其刑。並審酌被告前並無任何犯罪前科，素行尚佳，為圖
    不法利益，竟鋌而走險，將危害國人身心健康之毒品海洛因
    及愷他命運輸來臺，淨重達670 餘公克，如流入市面，將加
    速毒品之泛濫，可能因此而危害國人健康非淺，惟所運輸之
    毒品幸未及流入市面即為警查獲，所生實際損害非鉅，併參
    酌被告犯罪之動機、手段、犯後坦承部分犯行等一切情狀，
    認檢察官請求從重量處被告無期徒刑，應嫌過重，爰量處如
    主文所示之刑，並認依其犯罪之性質，有宣告褫奪公權之必
    要，依刑法第37條第2 項、第3 項規定併予宣告褫奪公權5
    年。至公訴人另聲請併依刑法第90條第1 項規定宣告強制工
    作一節。惟刑法第90條第1 項固規定「有犯罪之習慣，或因
    遊蕩或懶惰成習而犯罪者，於刑之執行前，令入勞動場所強
    制工作」，而觀之本件被告甲○○並無犯罪前科，有上述前
    案紀錄表可按，本件係因一時貪圖2 萬元之報酬，鋌而走險
    私運毒品入境，尚難即謂被告積習已深，顯有犯罪之習慣，
    亦無證據證明被告有因遊蕩或懶惰成習而犯罪之情形，現復
    因本件經本院羈押中，俟判決確定執行本件科處之有期徒刑
    ，應足收刑罰執行矯正之效果，是本院認尚無依刑法第90條
    第1 項規定，對被告宣告強制工作之必要，附此敘明。
三、扣案之第一級毒品海洛因1 包（淨重173.47公克，純度61.9
    5%，純質淨重107.46公克），為查獲之毒品，應依毒品危害
    防制條例第18條第1 項前段規定宣告沒收銷燬之；扣案第三
    級毒品愷他命2 包（合計淨重496.97公克），則屬毒品危害
    防制條例所管制之第三級毒品，為違禁物，應依刑法第38條
    第1 項第1 款規定宣告沒收（最高法院95年度臺上字第4358
    、911 號判決意旨參照）；另用以直接包覆上開扣案海洛因
    及愷他命之塑膠袋2 只、保險套1 個及用以黏貼夾藏所運輸
    毒品用之彈性繃帶1 綑、男用內褲1 件，係「丙○○」用以
    夾藏前開海洛因及愷他命後交予被告攜帶回國，自屬共犯「
    丙○○」所有而供運輸毒品所用之物，其中保險套雖未扣案
    ，然並無證據證明業已滅失，均應依毒品危害防制條例第19
    條第1 項規定宣告沒收，又上開物品既均經扣案，事理上即
    無全部或一部不能沒收之虞，自無庸依同條項規定諭知「如
    全部或一部不能沒收時，追徵其價額」之必要；又被告雖自
    承運輸海洛因及愷他命後尚可獲得報酬2 萬元，惟該等款項
    尚未經被告實際取得，自無庸對之宣告沒收，至被告往返臺
    灣、澳門、珠海之間所使用機票、食宿費用，顯係被告與共
    犯「丙○○」進行本案運輸毒品犯罪之必要交通、食宿支出
    ，非供渠等運輸毒品犯罪之用，亦非渠等本案運輸毒品所得
    之對價，難認與本案運輸毒品犯罪有直接關聯性，尚不得依
    毒品危害防制條例第19條第1 項規定宣告沒收。
四、末按被告所指與其共同運輸本案毒品之共犯「丙○○」，本
    院已將被告於本院審理時所供述「丙○○」涉案之情節及其
    年籍資料函請臺灣桃園地方法院檢察署檢察官另行處理，併
    附敘明。
據上論斷，應依刑事訴訟法第299 條第1 項前段，懲治走私條例
第2 條第1 項、第11條，香港澳門關係條例第35條第2 項，毒品
危害防制條例第4 條第1 項、第3 項、第18條第1 項前段、第19
條第1 項，刑法第11條、第28條、第55條、第59條、第37條第2
項、第3 項、第38條第1項第1款，判決如主文。
本案經檢察官蔡宜均到庭執行職務。
中　　華　　民　　國　　96　　年　　7 　　月　　17　　日
　　　　　　    　刑事第七庭審判長法  官　蕭世昌
　　　　　　　　　　　　　　　　　法　官　連雅婷
　　　　　　　　　　　　　　　　　法　官　林惠霞
以上正本證明與原本無異。
如不服本判決，應於收受送達後10日內向本院提出上訴書狀。
                                  書記官  陳恩如
中　　華　　民　　國　　96　　年　　7 　　月　　17　　日
附錄本案論罪科刑法條全文
懲治走私條例第2條
私運管制物品進口、出口逾公告數額者，處7 年以下有期徒刑，
得併科新臺幣3 百萬元以下罰金。
以犯前項之罪為常業者，處3 年以上10年以下有期徒刑，得併科
新臺幣5 百萬元以下罰金。
第 1 項之未遂犯罰之。
第 1 項所稱管制物品及其數額，由行政院公告之。
毒品危害防制條例第4條
製造、運輸、販賣第一級毒品者，處死刑或無期徒刑；處無期徒
刑者，得併科新臺幣1 千萬元以下罰金。
製造、運輸、販賣第二級毒品者，處無期徒刑或7 年以上有期徒
刑，得併科新臺幣7 百萬元以下罰金。
製造、運輸、販賣第三級毒品者，處5 年以上有期徒刑，得併科
新臺幣5 百萬元以下罰金。
製造、運輸、販賣第四級毒品者，處3 年以上10年以下有期徒刑
，得併科新臺幣3 百萬元以下罰金。
製造、運輸、販賣專供製造或施用毒品之器具者，處1 年以上7
年以下有期徒刑，得併科新臺幣1 百萬元以下罰金。
前五項之未遂犯罰之。
